【裁判字號】    89,易,2564
【裁判日期】    900511
【裁判案由】    傷害等
【裁判全文】
臺灣臺北地方法院刑事判決                        八十九年度易字第二五六四號
    公  訴  人  臺灣臺北地方法院檢察署檢察官
    被      告  乙○○
    選任辯護人  詹慶堂
右列被告因傷害等案件，經檢察官提起公訴（八十九年度偵字第一一七二八號），本
院判決如左：
    主  文
乙○○連續以加害生命、身體之事，恐嚇他人致生危害於安全，處拘役肆拾伍日，如
易科罰金以佰元折算壹日。又傷害人之身體，處拘役參拾日，如易科罰金以佰元
折算壹日。又損壞他人之皮包，足以生損害於他人，處罰金參仟元，如易服勞役，以
參佰元折算壹日。應執行拘役陸拾日，罰金參仟元，拘役如易科罰金，罰金如易服勞
役均以參佰元折算壹日。
    事  實
一、乙○○自民國八十五年十月間某日起至八十九年六月間某日止，承租台北市大安
    區○○○路○段三一一號店面，經營「衣架子」服飾業，因店面坪數不大，時將
    服飾商品違規擺放於騎樓，但有丙○○、甲○○二人長期在店外騎樓違規設置臨
    時攤位，影響設攤及通道出入，而心生不滿，乃基於恐嚇之概括犯意，自八十八
    年十月下旬某日起至八十九年二月二十六日前某日止，在前揭「衣架子」店面附
    近即三０九號至三一五號間丙○○擺設攤位處，連續向丙○○以臺語恫稱：「裝
    瘋！不聽話，要叫兄弟來找你。」「你如果再囂張，繼續在這裡擺攤的話，我就
    打你，或叫黑道兄弟來對付你！要給你好看」等危害人生命、身體安全之言語，
    使丙○○心生畏怖；又承前揭恐嚇之概括犯意，於八十八年十二月間某日，在前
    揭「衣架子」店面附近甲○○擺設攤位處，向甲○○恫稱：「不准在該處作生意
    ，否則要用黑道兄弟來對付你。」等危害人生命、身體安全之言語，使甲○○心
    生畏怖；再承前揭恐嚇之概括犯意，於八十九年一月間某日，在前揭甲○○擺設
    攤位處，復向甲○○恫稱：「不准在該處作生意，否則要用黑道兄弟來對付你。
    」等危害人生命、身體安全之言語，使甲○○心生畏怖，雖丙○○、甲○○二人
    屢被乙○○恐嚇，然因乙○○並非每日營業，且該處人潮眾多，渠二人為營生仍
    繼續在該處設攤。嗣於八十九年二月二十六日下午二時三十分許，乙○○前往該
    處開店營業，見丙○○已在該處擺攤，乃要求撤離，遂與丙○○起爭執，乙○○
    竟以自有之吊衣杆推撞丙○○一下（未成傷），並向丙○○及甲○○以臺語恫稱
    ：「裝瘋，要找人來修理你。」，並作勢打電話找人來處理，使丙○○、甲○○
    心生畏怖，語畢，繼而基於傷害之犯意，走至丙○○所設攤位後非騎樓之露天處
    ，徒手毆打丙○○，並以手勒住丙○○之脖子，使丙○○受有右肩、右上臂扭挫
    傷、右頸扭挫傷，又另行起意，轉向前揭攤位前騎樓處，基於毀損之故意，徒手
    掀倒丙○○攤位，致組合式之攤架散落（未受損），其上展示之皮包亦掉落於地
    ，使其中帶珠亮片皮包一個帶子斷裂，綠色皮包一個底部有肉眼可見之輕微刮痕
    長約一公分、寬約零點四公分一處，咖啡色絨布皮包二個有肉眼可見之輕微污損
    ，黃褐色麂皮皮包一個有肉眼可見之髒污，前揭皮包外形及其特定目的之可用性
    ，較其原來之狀態，發生顯著不良之改變致影響銷售，足生損害於丙○○。
二、案經丙○○、甲○○訴由臺北市政府警察局大安分局報請臺灣臺北地方法院檢察
    署偵查起訴。
    理  由
一、訊據被告乙○○矢口否認涉有前揭犯行，辯稱：傷害部分，伊並沒有打丙○○；
    恐嚇部分，伊有要甲○○過去一點，她說她有親戚是督察，叫伊小心一點，伊並
    沒有恐嚇她，伊有說要找朋友來評理；毀損的部分是丙○○把伊打到地上，伊要
    起來時手揮到攤架云云。惟查，
（一）恐嚇部分：
  １、被告於八十八年十月下旬某日起至八十九年二月二十六日止，因擺設攤位處所
      ，連續向丙○○及甲○○恫稱「裝瘋！不聽話，要叫兄弟來找你。」「你如果
      再囂張，繼續在這裡擺攤的話，我就打你，或叫黑道兄弟來對付你！」等語，
      丙○○、甲○○因而心生畏怖等情，業據告訴人丙○○及甲○○指訴歷歷，二
      人所述互核大致相符，參以被告自陳：甲○○和丙○○二人之攤位常佔用在伊
      店門，伊僅要求他們移到旁邊去擺等語（見偵卷第十五頁反面），復觀諸曾於
      案發地點左右二側擺攤之廖沿照亦於偵查中結證證稱：有見過被告與告訴人二
      人爭執設攤事，但因伊在另一側未介入、、、（檢察官問：丙○○去設攤時，
      你有無提醒他有關周的事）有，在告訴人二人去擺攤之前我有見過一次，加上
      其他攤販說過該店老板不願人家在其前設攤等語（見偵卷第二十五頁反面、二
      十七頁反面），另被告與告訴人甲○○均供陳：甲○○有說親戚在當督察，要
      找督察來等語，此均核與告訴人二人所指訴被告恐嚇渠等之背景相符，是可認
      告訴人之前揭指訴並非虛妄。
  ２、被告雖辯稱：告訴人甲○○之親戚為督察，告訴人豈有可能自八十八年十月中
      旬起為被告持續恐嚇至八十九年二月二十六日而不思求自保，若被告確有恐嚇
      ，告訴人二人何有不躲避，足認被告未有任何恐嚇行為，而告訴人亦未有任何
      心生畏怖之感覺云云，惟犯罪事實欄所載之話語，依一般社會經驗法則足以令
      人心生畏怖，此核與告訴人二人均稱會害怕等語相符，至告訴人二人不躲避或
      不報警之原因容有諸端，例如其因非法設攤為免警察機關開罰單，又或許其營
      生之需求遠大於被恐嚇之恐懼，是未得據此否定告訴人二人心生畏怖之情，是
      被告所辯尚未可採。
（二）傷害部分：
  １、被告於八十九年二月二十六日下午二時三十分許，因擺設攤位事，徒手毆打丙○○乙節，為告訴人丙○○指訴歷歷，核與目擊證人甲○○所述大致相符，且
      被告於警訊時陳稱：當天丙○○把伊的攤架擺設在伊店門口旁，、、、，伊請
      他將攤架移置無效，因而伊與丙○○才發生爭吵而扭打等語（見偵卷第十五頁
      ），於首次偵查時陳稱：伊是同時與張扭打等語（見偵卷第二十八頁），此核
      與告訴人及證人之陳述大致相符，是前情要可認定。
  ２、丙○○於事發後第三日即八十九年二月二十九日至臺北市立中醫醫院就診，經
      醫生視診結果，外觀上有微腫、併有瘀青、無熱紅、意識清楚、右上臂活動（
      主動）稍有困難、但檢查被動運動仍屬正常、但患者有痛苦表情，病名為右肩
      、右上臂扭挫傷、右頸扭挫傷等情，可能造成之原因包括外力造成、或本身勞
      力操作時用力不當所引發等情，有臺北市立中醫醫院九十年三月三十日北市中
      醫醫行字第九０六００八０一００號函及函附病歷影本及該院診斷證明書足憑
      。
  ３、又證人即事發日製作告訴人丙○○筆錄之員警高志文結證證稱：伊筆錄所寫傷
      害部分，不但根據丙○○所說，且伊有看到，伊當時看到脖子好像有紅紅的瘀
      傷，記不是很清楚，已事隔一年多，但是伊確定有看到丙○○受傷，手臂的部
      分也有受傷，皮膚的部分有瘀傷，就好像是人家用拳頭撞擊的傷，不是撕裂傷
      等語（見本院九十年三月二十日訊問筆錄），此核與前揭病歷所載之傷勢大致
      相符，是病歷所載告訴人之傷勢，係被告八十九年二月二十六日毆打所造成乙
      節，要可認定。
  ４、被告固辯稱：（１）告訴人丙○○體型比伊高大，（２）提出之驗傷單是否係
      被告行為造成，（３）告訴人丙○○庭提之照片，以重重之紗布圍住，顯係偽
      裝其傷勢之嚴重性，（４）告訴人丙○○延至八十九年二月二十九日才驗傷，
      並稱係因醫院放假，惟二月二十八日係星期一並未休假，且有他醫院可供看診
      甚至可看急診，（５）告訴人丙○○習於中醫，診斷證明書或許係伊自己形成
      ，（６）被告若係以雙手合併用力拉扯勒住告訴人脖子，何獨致其右邊受傷，
      而不及於左邊，（７）告訴人並未續行門診追蹤云云，惟診斷證明書所載告訴
      人丙○○之傷勢係被告毆打造成，已如前述，又即令告訴人提出之傷勢照片容
      有誇張之嫌，然告訴人受有傷害，已如前述，要不得據此否定告訴人受傷之事
      實，是被告此部分之辯解要無可採。
（三）毀損部分：
  １、案發當日告訴人所設攤位攤架散落，其上展示之皮包掉落在地乙節，為告訴人
      陳述在卷，被告亦陳稱：、、、手就亂揮，就掀到他的攤架，他的皮包所以掉
      落地上等語（見偵卷第七十五頁反面），另有被告亦不否認真正之案發後現場
      照片七張（見偵卷第十七頁到二十頁）足憑，是前情要可認定。
  ２、又當日展示之皮包，經檢察官當庭勘驗結果，其中帶珠亮片皮包帶斷裂一個，
      其中一只綠色皮包底部有輕微刮痕長約一公分、寬約零點四公分刮痕一處，咖
      啡色絨布皮包二個有輕微污損，另一只黃褐色麂皮皮包有髒污，其餘小皮包外
      觀上均無何毀損態樣，以上均為肉眼所見（見偵卷第三十四頁反面），再經告
      訴人於本院審理時當庭提出並陳述：黑色絨布皮包二個，磨到地上有刮痕無法
      銷售，綠色皮包也是有刮痕，褐色皮弄髒不好清洗，粉紅色珠包帶子斷掉等語
      ，雖辯護人質稱：當時偵查時只稱咖啡色絨布皮包二個是輕微污損，並沒有刮
      痕，今天提出竟然有刮痕，就是今天提出的黑色兩個沒錯等語，惟告訴人陳稱
      ：就是這二個，只是光線的問題等語（以上均見本院八十九年十一月二十三日
      訊問筆錄），即令告訴人丙○○提出之皮包與偵查不同，偵查中檢察官勘驗之
      皮包確有前揭之斷裂、刮痕及污損，已如前述，是當日展示之皮包確有前揭斷
      裂、刮痕及污損乙節，亦可認定。
  ３、而刑法毀損罪所謂「毀棄」係指銷毀滅除、拋棄，使物之效用全部喪失，「損
      壞」係指損傷破壞物體，使其效用全部或一部喪失之意，「致令不堪用」則指
      以毀棄、損壞以外之其他方法，雖未毀損原物，但其物之效用喪失者。依一般
      社會通念，皮包之外觀是否清潔美觀無瑕，亦為是否堪用之要素之一，而前揭
      皮包已有斷裂、肉眼可見之刮痕及污損，此已使皮包外形及其特定目的之可用
      性，較其原來之狀態，發生顯著不良之改變，是可認其效用一部喪失。
  ４、至當日展示之皮包有前述刮痕、污損及斷裂情事，係因攤位攤架散落，皮包掉
      落在地有以致之乙節，為告訴人指訴在卷，並有前揭現場照片可佐，又觀諸前
      揭現場照片，部分皮包散落地為表面粗糙、不平整並有龜裂現象之水泥地，可
      認告訴人之指訴非虛，是前情要可認定。
  ５、另當日告訴人擺設之攤位攤架散落，係因被告造成乙節，為被告及告訴人一致
      供陳。然告訴人指訴稱：被告從攤架前的騎樓下，二隻手掀倒攤架，是在打伊
      之後等語 (見本院八十九年十二月八日訊問筆錄），而被告辯稱：是告訴人把
      伊打在地上，伊要起來時手揮到攤架等語（見本院九十年三月二十日訊問筆錄
      ），並當庭於前揭現場照片繪出伊與告訴人丙○○發生爭執處所即攤架後非騎
      樓之露天處（見偵卷第二十頁），二人就被告弄倒攤架之位置及方式乙節，所
      為之陳述並不相符。惟被告於警訊時自承：伊因為吵架之故而氣憤掀翻丙○○
      之攤架等語（見偵卷第十五頁）；又自前揭現場照片觀之，散落最遠之皮包自
      攤架到散落處達約二輛腳踏車車身之距離（以現場照片所示之腳踏車與現場環
      境相對位置觀之），且所有皮包均散落在攤架後非騎樓之露天處所，若被告辯
      詞屬實，則「要起來時揮到攤架」，手之揮動應是由下而上，則皮包散落處，
      應為被告所在位置之相反處所即攤架前的騎樓下，此與現場照片所示皮包散落
      處在攤架後非騎樓之露天處不符；又若被告是不小心揮到，皮包何以會散落達
      二輛腳踏車車身之距離？是關於被告弄倒攤架之位置及方式乙節，要以告訴人
      之指訴可採。綜上，被告係從攤架前的騎樓下，二隻手掀倒攤架，致組合式之
      攤架散落乙節，要可認定。
  ６、被告既係於攤架前的騎樓下二隻手掀倒攤架，徵諸現場係不平整之水泥地及皮
      包之材質，被告對於皮包散落後會造成刮傷乙節，實難諉為不知，被告既明知
      前情，仍予以掀攤，則被告具有毀損故意乙節，亦可認定。
  ７、被告固辯稱：（１）被告揮動手之行為是否必然導致告訴人之布包毀損，已有
      可疑，（２）告訴人提出之布包沾染有小面積灰塵等，是否為被告前開行為所
      造成，亦有疑問，（３）而毀損之部分，有無達到因而發生毀損之物之全部喪
      失效用之程度，亦有可議之處，（４）被告不具有任何毀損故意，（５）反而
      是告訴人甲○○蓄意扯斷被告手錶，導致被告手錶錶帶斷裂，錶面破損云云，
      惟被告抗辯之（１）至（４）點均已說明如前，至甲○○是否涉有毀損罪嫌，
      要與被告毀損行為完全無關，是被告所辯委無足採。
（四）至證人即被告妻周盟蘭所為之證詞，因與被告於警訊及第一次偵查時自白不符
      ，則其是否有迴護之嫌並非無疑，而被告為犯罪事實欄所載之行為已認定如前
      ，是周盟蘭所為有利被告之證詞要難遽採，附此敘明。
（五）綜上，本件事證明確，被告所辯委無足採，其犯行洵堪認定，應依法論科。
二、論罪科刑
（一）按刑法第三百零四條強制罪所稱之「妨害人行使權利」，應係指妨害人合法權
      利之正當行使，今告訴人於案發地點附近擺攤，為警以違規設攤販賣為由開立
      告發單等情，有臺北市政府警察局大安分局羅斯福路派出所九十年一月十九日
      函及函附之告發單可稽，是告訴人於案發地點附近擺攤，即難認係合法權利之
      正當行使，而被告恫嚇告訴人係妨害告訴人於「該處」設攤，並非妨害告訴人
      設攤營生之權利，則被告恫嚇告訴人不得於該處設攤之行為，尚與刑法第三百
      零四條強制罪之構成要件不符，是核被告以加害生命、身體之事，恐嚇告訴人
      二人，致告訴人二人心生畏懼，係犯刑法第三百零五條之恐嚇危害安全罪；又
      其傷害告訴人丙○○之身體，係犯刑法第二百七十七條第一項之傷害罪；又其
      損壞告訴人丙○○所販售之皮包，係犯刑法第三百五十四條之毀損罪。
（二）吸收關係：被告於八十九年二月二十六日恐嚇告訴人丙○○後進而實施毆打告
      訴人丙○○之加害行為，其恐嚇之危險行為應為後續之傷害實害行為所吸收，
      此部分不另成立恐嚇危害安全罪。
（三）連續犯：被告先後多次恐嚇行為，時間緊接，所犯構成要件相同，顯係基於概
      括犯意為之，應依刑法第五十六條之規定論以連續犯，並加重其刑。
（四）想像競合犯：被告一恐嚇行為，同時侵害丙○○及甲○○二個法益，觸犯二罪
      名，為想像競合犯，應從一重之恐嚇危害安全罪處斷。
（五）數罪併罰：被告所犯恐嚇危害安全、傷害及毀損三罪間，犯意各別，行為互異
      ，應予分論併罰。
（六）爰審酌被告犯罪動機是與告訴人互爭違規擺設攤位之處所，犯罪之目的是驅趕
      告訴人離去該處，犯罪之手段是以言詞恫嚇，毆打告訴人及毀損告訴人之物，
      致告訴人丙○○及甲○○心生畏懼，使告訴人丙○○受有傷害，另皮包之損害
      程度係肉眼所見之刮痕，然損害面積不大，與犯罪後並未賠償告訴人等情，量
      處如主文所示之刑，並諭知易科罰金及易服勞役之折算標準。
據上論斷，應依刑事訴訟法第二百九十九條第一項前段，刑法第五十六條、第三百零
五條、第二百七十七條第一項、第三百五十四條、第五十五條、第四十一條第一項、
第四十二條第二項、第五十一條第六款、第十款，罰金罰鍰提高標準條例第一條前段
、第二條，判決如主文。
本案經檢察官莊俊仁到庭執行職務
中      華      民      國    九十    年      五      月      十一      日
                                      法  官  陳  嘉  琪
右正本證明與原本無異。
如不服本判決，應於判決送達後十日內，向本院提出上訴狀。
                                      書記官  林  素  霜
中      華      民      國    九十    年      五      月      十四      日
刑法第二百七十七條
傷害人之身體或健康者，處三年以下有期徒刑、拘役或一千元以下罰金。
犯前項之罪因而致人於死者，處無期徒刑或七年以上有期徒刑；致重傷者，處三年以
上十年以下有期徒刑。
刑法第三百零五條
以加害生命、身體、自由、名譽、財產之事，恐嚇他人致生危害於安全者，處二年以
下有期徒刑、拘役或三百元以下罰金。
刑法第三百五十四條
毀棄、損壞前二條以外之他人之物或令致不堪用，足以生損害於公眾或他人者，處二
年以下有期徒刑、拘役或五百元以下罰金。


司法院資訊處製作；財團法人民間司法改革基金會備份。
